臺灣高等法院花蓮分院刑事判決　　　　 94年度上訴字第100號
上訴人即被告　丙○○
選任　辯護人　吳漢成律師
上列上訴人即被告因違反槍砲彈藥刀械管制條例案件，不服臺灣
台東地方法院93年度訴字第131號中華民國94年4月27日第一審判
決（起訴案號：臺灣台東地方法院檢察署 93年度偵字第671號）
，提起上訴，本院判決如下：
    主  文
原判決撤銷。
丙○○共同未經許可，持有可發射子彈具有殺傷力之改造手槍，
處有期徒刑壹年拾月，扣案仿貝瑞塔（BERETTA）廠 M9型半自動
手槍製造之金屬改造玩具手槍壹把（含彈匣壹個）、制式子彈伍
顆均沒收。
    事  實
一丙○○於民國（下同）93年 3月10日23時20分許，與不詳真實
  姓名綽號「阿成」之成年男子，持仿貝瑞塔（BERETTA）廠M 9
  型半自動手槍製造之金屬改造玩具手槍 1把（內有匰匣及子彈
  ），前往臺東縣臺東市○○路831巷6號「合盈汽車商行」（下
  稱合盈商行），朝該商行天花板擊發 1槍示警，並以臺語向該
  商行在場人員乙○○、丁○○、甲○○恫嚇稱：「如果要吵架
  ，我是福得」等語，以此加害生命之事恐嚇合盈汽車商行之人
  員，使該商行的人員心生畏懼，致生危害於其安全。嗣為規避
  刑責，於同年月14日陪同戊○○攜帶前開改造玩具手槍 1把及
  子彈10顆向臺東縣警察局臺東分局投案，並由戊○○單獨承擔
  上開全部犯行，嗣經警於上址另查獲已擊發之彈殼、彈頭各 1
  個，及於擊發過程中遺落現場之未擊發子彈1顆。
二案經臺東縣警察局臺東分局報告臺灣臺東地方法院檢察署檢察
  官偵查起訴。
    理  由
一訊據被告丙○○就其於上揭時地偕同戊○○前往合盈商行，並
  曾稱「如果要吵架，我是福得」等語之事實固坦承不諱，惟矢
  口否認有何未經許可持有槍彈及恐嚇犯行，並辯稱：當日稍早
  伊與戊○○一起喝酒，伊不知道戊○○有帶槍，之後戊○○說
  友人遭毆，即先騎機車前往合盈商行尋釁，伊怕其出事，故開
  車尾隨其後，伊到場後見戊○○已持槍，為勸免其開槍，與其
  發生拉扯，伊才向其說出「如果要吵架，我是福得，難道都不
  能講嗎」等語，該話語並非向合盈商行人員所說，嗣於拉扯中
  戊○○仍朝天花板開槍示警，後伊為免麻煩即立刻離開現場云
  云。
二惟查：
  (一)上揭事實，已經證人乙○○、丁○○、甲○○於94年 3月11
    日初次警詢中證述明確（見警詢卷第 8、11、14頁），復有
    內政部警政署刑事警察局93年4月8日刑鑑字第0930065863號
    、第0000000000號槍彈鑑定書各 1份、現場照片12幀附卷及
    扣案之改造玩具手槍1把、子彈10顆（送鑑試射5顆）及已擊
    發之彈殼、彈頭各1個扣案可稽。
  (二)證人黃紹組、丁○○、甲○○3人於案發後之93年3月11日警
    詢初訊時均已明確指證有 2名男子到場，其中自稱「福得」
    的人開槍，並於員警所提供之9張照片中指出編號第4號即被
    告的照片為開槍之人（見警詢卷第 17-19頁），渠等所指證
    之照片雖係影本，且並非十分清晰，但其輪廓特徵與被告案
    發後之照片仍然十分神似（見警詢卷第36頁上方），乙○○
    、丁○○、甲○○3人既能自9張不同之照片中指認出被告照
    片，亦足認渠等對被告之相貌特徵有清楚之記憶，該次指證
    是在案發後即時所為，依一般經驗法則，證人印象最為深刻
    ，且尚無外力介入干擾，證人與被告又不認識，亦無挾怨誣
    指被告犯罪之可能，已經堪認渠等該次明確之指證顯然可信
    。另證人丁○○於93年 5月19日偵查中稱：「（提示戊○○
    及被告照片）我能確定被告有去，另 1個人我沒有看清楚，
    因為我當時距離被告很近，我能確定被告當時要走前有說『
    若要吵架我是福得』他當時是向店內說的有點像是說狠話…
    ……」（見偵查卷第 117頁），被告亦坦承係於案發時確有
    說：「若要吵架，找我福得」等語（見原審卷第90頁），徵
    諸證人丁○○係依據其近距離觀察所見而為上述證詞，足見
    被告於臨走前尚有藉其開槍之威勢恐嚇店內人員之意思，乙○○、丁○○、甲○○等於警詢及偵審中亦均陳稱：渠等於
    聽到槍聲後立即趴下，亦堪見被告開槍恐嚇之行為已經造成
    乙○○、丁○○、甲○○等人之畏怖。
  (三)被告於案發後並未立即到案接受詢問，而係遲至事發 3日後
    之同年月14日始與戊○○委任同 1名律師一同前往臺東縣警
    察局台東分局刑事組，而由戊○○攜帶扣案槍、彈自承犯罪
    ，戊○○並陳稱：伊是單獨先行攜帶槍到達合盈商行，被告
    隨後趕到並對伊予以勸阻，被告並不知道伊攜帶槍枝等語（
    見警詢卷第 1-2頁），嗣後於檢察官複訊中亦為相同之陳述
    （見偵查卷第9-11頁），但戊○○嗣後於同年4月5日檢察官
    訊問時已改稱：伊於案發時並不在場，伊係因酒後一時衝動
    而同意為被告頂罪，事實上本案係被告所為等語（見偵查卷
    第30-31頁），本院綜合以上事證，認為戊○○於事發3日後
    與被告始委任律師一同到案接受訊問，而其所為其與戊○○
    先後不同時間到場之陳述，與現場目擊證人乙○○、丁○○
    、甲○○於警詢及偵查中一貫所證：案發時之 2名男子係乘
    坐同 1輛汽車同時到達合盈商行之情狀不符，戊○○上揭於
    93 年3月14日警詢及檢察官訊問時所為之自白，顯係故意迴
    護被告之詞，不足採信。
  (四)另證人乙○○、丁○○、甲○○3人嗣後於93年3月14日警詢
    中雖仍稱「93年 3月11日所做的筆錄所言實在」，但其具體
    陳述內容已經改為：被告當時雖然在場，但不能確定是被告
    開槍。嗣後乙○○、丁○○及甲○○於93年4月23日及93 年
    5月19日2次檢察官偵查中亦均證稱：不能肯定是何人開的槍
    云云。本院審酌乙○○、丁○○、甲○○ 3名證人係自被告
    及戊○○於93年 3月14日一同到案後之當天下午始開始為不
    同於93年 3月11日警詢初訊之陳述，且渠等於嗣後警詢、偵
    查中既稱渠等有見到2名男子同時到場，且有1人攜帶槍枝，
    而渠等又係在聽到槍聲後才趴下，足見在槍響之前，該 2名
    男子之舉動均在渠等之注視之下，故渠等所稱：「當時突然
    聽到 1聲槍聲，我就趕緊趴下，所以我不知道是何人開槍」
    於經驗法則有悖，顯係迴護被告之詞而有顯不可信之情況。
    渠等於93年 3月11日初次警詢中關於「確認是被告開槍」之
    陳述，與一、二審審判中關於「案發當時並未見到何人開槍
    」之陳述不符，而渠等上揭初次警詢中之陳述有可信之特別
    情況，已如前(二)所述，且為證明犯罪事實存在所必要，依刑
    事訴訟法第159條之2之規定，得為證據。
  (五)又證人黃紹組、丁○○、甲○○於上揭93年 3月11日警詢初
    次詢問時，警察提供渠等指認之照片中並不包括戊○○之照
    片在內，故渠等並未指認戊○○在場，有上揭警詢筆錄之記
    載及警方所提供之照片附卷可稽，渠等嗣後於偵審中亦一再
    證稱：伊等不能確定另 1人之長相，故渠等於戊○○到案自
    承犯罪後，始於93年 3月14日警詢中指認戊○○於案發時在
    場，顯然係受到戊○○不實自白之誤導，渠等該次之指認，
    不能作為戊○○到場與被告共同犯罪之證據。而戊○○於警
    詢及偵查中之自白與事實不符，已如前述，卷內又無其他證
    據足以證明與被告同時到場實施犯罪之人即為戊○○，故本
    院不予認定。
二核被告所為，係犯槍砲彈藥刀械管制條例第11條第 4項未經許
  可持有可發射子彈具有殺傷力之改造手槍罪、同條例第12條第
  4項未經許可持有子彈罪及刑法第305條之恐嚇罪。查被告行為
  後，槍砲彈藥刀械管制條例業於94年1月26日修正公布，同年1
  月28日生效，被告行為時，前開條例第11條第 4項持有可發射
  金屬或子彈具有殺傷力之槍枝者，法定刑為「1年以上7年以下
  有期徒刑，併科新臺幣 7百萬元以下罰金」，修正後改列至同
  條例第8條第 4項，法定刑提高為「3年以上10年以下有期徒刑
  ，併科新臺幣 7百萬元以下罰金」，經比較新舊法結果，以舊
  法對被告較為有利，爰依刑法第2條第1項但書之規定，適用修
  正前之槍砲彈藥刀械管制條例。被告與綽號「阿成」之成年人
  間有犯意聯絡及行為分擔，為共同正犯。又被告同時持有改造
  手槍及制式子彈之一行為，觸犯修正前槍砲彈藥刀械管制條例
  第11條第4項及第12條第4項之罪，為想像競合犯，應依刑法第
  55條前段規定從一重之持有改造手槍罪處斷。又被告持上開改
  造手槍恐嚇欲加害合盈商行人員生命，所犯未經許可持有槍枝
  與刑法第305條之恐嚇危害安全2罪間，有方法結果之牽連犯關
  係，應依牽連犯之規定從一重即無故持有改造手槍罪處斷。原
  判決據以論罪科刑，固非無見，惟被告犯罪後，槍砲彈藥刀械
  管制條例已有如上所述之修正，原判決未為新舊法輕重之比較
  ，尚有未洽，且排除證人乙○○、丁○○、甲○○93年 3月11
  日初次警詢中陳述之證據能力，及認定戊○○為共犯，均有未
  洽，被告上訴意旨否認犯罪固無可取，惟原判決既有可議，本
  院仍應予以撤銷改判。爰審酌被告持槍在公眾得出入之場所公
  然鳴槍威嚇他人，對公共安全危害甚鉅，且犯罪後飾詞意圖卸
  責，未見悔意等一切情狀，量處如主文所示之刑，以資懲儆。
  扣案之手槍1把（含彈匣1個，槍枝管制編號0000000000號），
  及子彈10顆，經內政部警政署刑事警察局鑑驗結果認槍枝部分
  係由仿貝瑞塔（BERETTA）廠 M9型半自動手槍製造之玩具手槍
  ，換裝土造金屬滑套、槍管改造而成之改造手槍，可擊發適用
  之子彈，認具殺傷力；子彈部分經取 5顆試射，認均係均係口
  徑 9mm之制式子彈，均具殺傷力，有該局槍彈鑑定書可憑，是
  扣案物品除經試射之5顆子彈及已擊發之彈殼、彈頭各1個已不
  具殺傷力不另沒收外，其餘槍彈均屬違禁物，爰依刑法第38條
  第1項第1款規定宣告沒收。
據上論斷，應依刑事訴訟法第369條第1項前段、第364條、第299
條第1項前段，94年1月26日修正前槍砲彈藥刀械管制條例第11條
第4項、第12條第4項，刑法第2條第1項前段、第11條前段、第28
條、第55條、第305條、第38條第1項第 1款，罰金罰鍰提高標準
條例第1條前段，判決如主文。
本案經檢察官李土城到庭執行職務。
中　　華　　民　　國　　94　　年　　12　　月　　30　　日
                        審判長法  官　謝志揚
                              法  官　蔣有木
                              法  官　何方興
以上正本證明與原本無異。
如不服本判決，應於判決送達後10日內向本院提出上訴狀。其未
述理由者，並應於提出上訴狀後10日內向本院補提理由狀 (須
附繕本)。
                              書記官  劉妙娘
中　　華　　民　　國　　95　　年　　1　　月　　 2 　　日
附錄：論罪科刑法條全文
刑法第305條：
以加害生命、身體、自由、名譽、財產之事，恐嚇他人致生危害
於安全者，處2年以下有期徒刑、拘役或3百元以下罰金。
修正前槍砲彈藥刀械管制條例第11條第4項：
未經許可，持有、寄藏或意圖販賣而陳列第 1項所列槍砲者，處1
年以上7年以下有期徒刑，併科新臺幣7百萬元以下罰金。
槍砲彈藥刀械管制條例第12條第4項：
未經許可，持有、寄藏或意圖販賣而陳列子彈者，處 5年以下有
期徒刑，併科新台幣3百萬元以下罰金。
刑法第28條：
2人以上共同實施犯罪之行為者，皆為正犯。
刑法第55條：
一行為而觸犯數罪名，或犯一罪而其方法或結果之行為犯他罪名
者，從一重處斷。
刑法第38條第1項第1款：
左列之物沒收之：
一  違禁物。
前項第1款之物，不問屬於犯人與否，沒收之。
